【裁判字號】    92,交聲,153
【裁判日期】    921230
【裁判案由】    違反道路交通管理處罰條例聲明異議
【裁判全文】
臺灣苗栗地方法院交通事件裁定                    九十二年度交聲字第一五三號
    移
    異  議  人
    即受處分人  乙○○
右列異議人因違反道路交通管理處罰條例案件，對於交通部公路總局新竹區監理所苗
栗監理站九十二年九月二十四日竹監苗字第裁五四－Ｆ00000000號所為之違
反道路交通管理事件裁決處分，聲明異議，本院裁定如左：
      主  文
異議駁回。
      理  由
一、按汽車駕駛人，駕駛汽車肇事致人受傷或死亡者，應即採取救護或其他必要措施
    ，並向警察機關報告，不得駛離；違者吊扣其駕照三個月至六個月；逃逸者吊銷
    駕駛執照；又汽車駕駛人，曾依第二十七條第二項、第二十九條之二第四項、第
    三十五條第一項、第二項後段、第三項後段、第三十七條第二項、第五十四條、
    第六十一條第一項第一款、第二款、第六十二條第一項之規定吊銷駕駛執照者，
    終身不得考領駕駛執照。道路交通管理處罰條例第六十二條第一項、第六十七條
    第一項分別定有明文。
二、本件異議人即受處分人乙○○駕駛車號六Ｌ─二三○二號自用小客車，於民國九
    十二年八月十九日六時四十五分，在苗栗縣苗栗市○○路與苗栗監理站口處，為
    苗栗縣警察局苗栗分局舉發「駕駛汽車肇事致人受傷後逃逸」之事（有苗縣警交
    字第Ｆ00000000號舉發違反道路交通管理事件通知單影本乙紙附卷可憑
    ），異議人於應到案日期內到案，交通部公路總局新竹區監理所苗栗監理站（以
    下稱原處分機關）依道路交通管理處罰條例第六十二條第一項、第六十七條第一
    項暨違反道路交通管理事件統一裁罰標準及處理細則第四十一條第四項規定，於
    九十二年九月二十四日裁決其吊銷汽車駕駛執照並終身禁考（有上開裁決書影本
    乙紙附卷可稽）。
三、本件聲明異議意旨略以：異議人乙○○於案發當時行經上開路口，看到王淑櫻騎
    機車突然左轉，異議人以目測速度誤以為已閃過該機車，車輛經過後有聽到車輛
    跌倒之聲音，誤以為係王淑櫻自己緊急煞車而跌倒，案發當時後方還有其他來車
    ，故異議人未立即停下，直到異議人到新竹公司發現右側車門受損，即馬上返回
    苗栗至苗栗市分局文山派出所詢問並自首；異議人並無逃逸之意圖，乃當時不知
    道發生車禍，發現後已立即投案而聲明異議請求酌減吊扣駕照之期限云云。
四、訊據異議人否認有逃逸之意圖，辯稱：是事後才知道，案發當時並不知情，開車
    經過時以為閃過被害人，係到公司時看到車子受損才想可能有肇事云云。惟查，
    異議人於聲明異議狀中表示：「‧‧‧看到王淑櫻騎機車突然左轉，聲明人（即
    異議人）以目測速度誤以為所駕駛之車輛閃過該機車，車輛經過後有聽到車輛跌
    倒的聲音，誤以為另一駕駛人王淑櫻自己緊急煞車而跌倒‧‧‧因事發當時後方
    還有其他來車所以聲明人沒有立即停下‧‧‧」，並於本院九十二年十月二十八
    日之訊問筆錄中稱：「（問：為何你說你沒有錯？）是被害人騎機車突然轉彎，
    我想說我有閃過她了，後來到公司查看我車子時，我才看到我右側後車門有擦撞
    的痕跡，我後來才想我有擦撞到被害人了。」，足見案發時確有閃避被害人機車
    而該機車跌倒之事實存在，雖異議人辯稱案發時未立即停下之原因係後方還有其
    他來車，然即便如此，異議人亦可將車輛緩慢行駛停靠於路邊後再下車查看是否
    有肇事及人員之傷亡。又，證人即苗栗縣警察局苗栗分局文山派出所員警甲○○
    到庭證稱：「（問：異議人有無肇事逃逸？）有。」（見上開訊問筆錄第三頁）
    。且苗栗縣警察局苗栗分局於原處分機關查詢異議人交通違規申訴之回函說明：
    「‧‧‧發生交通事故，羅君未保持事故現場待員警前往處理，亦未將傷者送醫
    治療，因一時心虛緊張，竟將車輛駛離逃逸現場，前往新竹科學園區上班，車禍
    後，現場路人目擊向本分局文山派出所報案‧‧‧」（有苗栗縣警察局苗栗分局
    九十二年九月十六日苗警栗交字第○九二○○一四八○一號函影本附卷足稽），
    異議人刑事責任部分業經臺灣苗栗地方法院檢察署聲請以簡易判決處刑，由本院
    以九十二年度苗交簡字第三四六號審理中；綜上而論，異議人於案發當時對於其
    肇事之行為及人員傷亡之結果應有預見之可能，卻未停車查看而自行離去，難謂
    其無肇事之事實及逃逸之意圖。
五、次查，本件異議人前往警局投案時，已有人報案處理，依交通部七十七年六月二
    十四日交路字第○一五六七八號函釋：「規定關於汽車駕駛人駕駛汽車肇事致人
    死亡而逃逸，於未被發覺前向警察機關自首，仍應依道路交通管理處罰條例第六
    十二條第二項規定處罰。」（該條例第六十二條第二項於八十六年一月二十二日
    修正與原條文第一項後段合併為現行條文之第一項），再依台灣省警務處七十一
    年二月二十一日警刑司字第二七二○六號函釋：「汽車駕駛人肇事致人傷亡後，
    駛離現場復駛回現場無自首減免處罰之適用」；依上開函釋，肇事人於未發覺前
    自首仍應依該條項處罰，何況本件異議人係於違規情勢被發覺後始投案，更應有
    交通管理處罰條例第六十二條第一項、第六十七條第一項之適用；蓋道路交通管
    理處罰條例第六十二條第一項之立法意旨，乃係科以肇事者須即採取救護或其他
    必要措施，並應向警察機關報告之義務，以防因就醫延誤致生無謂之傷亡，並俾
    得通知傷亡者家屬到場，以明責任，是凡肇事人於行車肇事致人受傷或死亡，未
    即採取救護或其他必要措施，並向警察機關報告，即駕車駛離現場者，均應依該
    規定處罰，至其嗣後是否受刑事訴追及對肇事之發生有無過失，對其因違反上開
    規定而應受處罰，並不生影響（台灣高等法院八十五年交抗字第一一二號判決參
    照）。又經本院調閱九十二年度苗交簡字第三四六號卷宗，本件異議人雖於事後
    與告訴人王淑櫻達成和解而過失傷害部分業據告訴人撤回告訴，惟對於異議人應
    成立駕車肇事致人受傷而逃逸之行為並不影響。至大法官解釋第五三一號解釋曾
    表示「‧‧‧惟凡因而逃逸者，吊銷其駕駛執照後，對於吊銷駕駛執照之人已有
    回復適應社會能力或改善可能之具體事實者，是否應提供一定條件或相當年限後
    ，予肇事者重新考領駕駛執照之機會，有關機關應就相關規定一併儘速檢討，使
    其更符合憲法保障人民權益之意旨。」，惟現行法尚未針對此規定有所修正以前
    ，仍應以現行法之規定處罰，在此敘明。是以，本件異議人既係駕車肇事致人受
    傷未採取救護而逃逸，則原處分機關據以援引上開規定，裁處吊銷駕駛執照並永
    久禁考之處分，並無不當。本件異議為無理由，應予駁回。
六、綜上，異議人所為確實違反前揭道路交通管理處罰條例之規定，原處分機關依道
    路交通管理處罰條例第六十二條第一項及第六十七條第一項規定裁處異議人吊銷
    其駕駛執照，且終身不得考領駕駛執照，核無違誤，本件受處分人之異議為無理
    由，應予駁回。
七、據上論斷，應依道路交通案件處理辦法第十九條，裁定如主文。
中      華      民      國     九十二      年    十二     月    三十    日
                                      臺灣苗栗地方法院交通法庭
                                          法  官  林  誌  誠
右正本證明與原本無異。
如不服本裁定，應於裁定送達後五日內向本院提出抗告狀。
                                          書記官  楊  慧  萍
中      華      民      國     九十二      年    十二     月    三十    日


司法院資訊處製作；財團法人民間司法改革基金會備份。
